Inventaris van het archief van het klooster Sint Agatha
Nationaal Archief, Den Haag
Delftse Statenkloosters St. Agatha
Delftse Statenkloosters / St. Agatha
oudste stuk - jongste stuk: 1310-1578
36001
466 inventarisnummer(s); 0,20 meter
De geschreven teksten vereisen paleografische kennis. Archief bevat charters/zegels.
Nationaal Archief, Den Haag
Het klooster St.Agatha was de grootste der zgn. Delftsche Statenkloosters. Het archief van dit klooster bestaat uit twee gedeelten. Het eerste bevat ongeveer 380 charters en een register van landpachten en heeft uitsluitend betrekking op het bezit. Het tweede deel omvat een verzameling ca. 70 charters die voornamelijk betrekking hebben op de stichting van het klooster en de regeling van het kloosterleven, privilege- en broederschapsbrieven.
Archiefvorming
Geschiedenis van de archiefvormer
HET KLOOSTER St. AGATHA
Het klooster St. Agatha
Zie voor de geschiedenis van dit klooster en voor die der gebouwen Jhr. B. W. F. van Riemsdijk: Historische beschrijving van het klooster St. Agatha met het Prinsenhof te Delft. 1912. Het ontstaan en de eerste groei van het klooster zijn tot in bijzonderheden bekend uit een HS. van 1442, geheeten: "Dit is van den eersten begin van desen huse". N. C. Kist, wiens eigendom het werd in 1851 op een auctie bij Van Stockum, liet het drukken in Nieuw arch. voor Kerkel. gesch. IV 381. In 1861, toen de nalatenschap van Kist bij Van Stockum verkocht werd, oordeelde Bakhuizen van den Brink, dat het boekje bij de gemeente Delft, die het evenals hij koopen wilde, op de plaats was, waar het behoorde, waarom hij zich van concurrentie onthield (Zie Uitgaande brieven Algemeen Rijksarchief 1861 no. 29).
, het grootste der kloosters binnen Delft, dankte zijn oorsprong aan het verlangen van den vice-cureit der Oude Kerk, JACOB JAN, om de vroomheid onder zijn parochianen te bevorderen. Omstreeks 1380 kocht hij samen met een zekeren JAN CASUS een houten huisje aan den Geerweg, waarin zij enige maagden lieten wonen onder toezicht van een weduwe als maerte (verg. ministra). Daar haar aantal, en, dank zij de toetreding van een rijke weduwe, ook de inkomsten toenamen, verhuisden zij in 1400 reeds voor de tweede maal en nu naar een steenen huis, en werd in 1406 het aangrenzende pand er bij gekocht. Het laatste is zeker nog herhaalde malen gebeurd, voordat de woning der zusters den omvang had gekregen, dien zij ten slotte had. Zij lag aan de Oude Delft tegenover de Oude Kerk en grensde met haar noordelijken muur aan de Schoolstraat.
Tot 1400 hadden de zusters in een vrije vereeniging zonder bepaalden regel geleefd, doch in dat jaar sloten zij zich, op aandringen van WERMBOLD VAN BUSCOP, pater der tertiarissen te Utrecht en biechtvader der Delftsche zusters, aan bij de derde orde van St. Franciscus. Waarschijnlijk gaf dit aan enkelen onder haar aanleiding het huis te verlaten en zelf een nieuwe vrije vereeniging te stichten, waaruit dan het klooster St. Barbara zou zijn voortgekomen.
Zie voor dat klooster toegang 3.18.04
In 1402 volgde de besluiting der zusters en de verheffing van het huis met bijbehoorende kapel tot een klooster der orde, dat genoemd werd naar de martelares St. Agatha. Later sloot het zich aan bij het Utrechtsche kapittel.
Had de regeering van Delft aanvankelijk bepaald, dat het aantal inwonende zusters 30, dat der buitenwonende 7 mocht bedragen, in 1479 kreeg het klooster van Maximiliaan en Maria vergunning tot het hebben van 125 zusters en tevens tot het bezitten van 1500 Rijnsche guldens aan jaarlijkse inkomsten en van 80 morgen land, waarvoor zij den vorsten jaarlijks 400 pond betaalden. Zoo werd waarschijnlijk de goede verhouding tot den landsheer weer hersteld na de hevige tooneelen, die het gevolg waren geweest van het verzet der geestelijkheid tegen de afpersingen door Karel den Stouten, waarbij het klooster St. Agatha een groote rol had gespeeld.
Zie D. van Bleyswijck a. w. I 318.
Voor het beheer van haar aanzienlijk bezit mochten de zusters met verlof der stadsregeering jaarlijks drie poorters kiezen, die haar renten inden, haar in rechten vertegenwoordigden en tweemaal 's jaars rekening deden.
In de beangstigende tijden omstreeks 1572, verkeerde dit klooster in de gunstige omstandigheid, dat het den prins, bij zijn bezoeken in Delft, als gast van den prior CORNELIS MUSIUS placht te herbergen en hij er zich in dat jaar voor goed vestigde in het Noord-oostelijke deel van het gebouw, het latere Prinsenhof. Den moord door LUMEY op MUSIUS gepleegd kon hij evenwel niet verhinderen. De zusters behoefden niet, als zooveel andere kloosterlingen, hun huis te verlaten maar bleven er wonen, totdat zij uitgestorven waren.
Geschiedenis van het archiefbeheer
Het archief van dit klooster bestaat in hoofdzaak uit twee verzamelingen; de eerste bevat ongeveer 380 charters en een blafferd van de landpachten en heeft uitsluitend betrekking op het bezit; zij behoort van ouds aan het Algemeen Rijksarchief. De tweede evenwel, bestaande uit circa 70 charters is afkomstig uit de nalatenschap van den hoogleeraar N. C. KIST en werd in 1861 door het Rijksarchief aangekocht op auctie van VAN STOCKUM.
G. H. M. Delprat geeft in Kerkhistorisch archief IV pag. 13 een overzicht van deze verzameling en heeft daar een aantal charters doen afdrukken, welke helaas wemelen van fouten.
In deze verzameling bevinden zich voornamelijk de stukken, die betrekking hebben op de stichting van het klooster en de regeling van het kloosterleven, privilege- en broederschapsbrieven, kortom allerlei, waarbij de Staten van Holland, bij de annotatie der geestelijke goederen, geen belang hadden. Het ligt voor de hand dit als de reden der scheiding aan te nemen. BAKHUIZEN VAN DEN BRINK veronderstelde, dat deze verzameling een archief uitmaakte, dat bepaaldelijk onder den prior berust had, waarvoor de aanwezigheid van enige stukken, CORN. MUSIUS persoonlijk aangaande, pleiten zou; dat archief zou dan na diens dood in vreemde handen geraakt zijn.
Uitgaande brieven Algemeen Rijksarchief 1861 no. 29.
Tegen dit vermoeden zijn enige bezwaren. Het is onwaarschijnlijk, dat MUSIUS, toen hij, zooals verscheidene andere geestelijken deden, Delft verliet om een rustiger verblijf te zoeken, stukken meegenomen zou hebben, waarbij niemand eenig belang had dan het klooster, dat bleef bestaan. Bovendien blijft dan onbegrijpelijk, dat enkele stukken in deze verzameling, die op het financieele beheer betrekking hebben, van de andere afgescheiden, en in dit speciale priorsarchief ondergebracht zouden zijn. Wel zou de aanwezigheid dier stukken te verklaren zijn, wanneer ook zij waardelooze papieren (d.w.z. waardeloos voor de Staten) bleken te zijn, en dat is inderdaad het geval:
Inv. no. 27 spreekt van den eigendom van een gedeelte van het gebouw; de kloostergebouwen nu bleven in 1572 zooals ze waren, en werden in 1577 door de Staten afgestaan aan de gemeenten, waarbinnen ze lagen.
De nos. 28 en 109 spreken waarschijnlijk van eenzelfde perceel land, dat blijkens de rekeningen van den rentmeester, eigendom van het klooster is geworden, zoodat de pachtbrief zijn waarde had verloren.
Het land, waarvan sprake is in no. 95, komt in den Blafferd (Inv. no. 21) niet meer voor.
No. 105 betreft een perceel land, dat door het klooster verkocht is.
De nos. 150 en 151 zijn rentebrieven ten laste der grafelijkheid, welke niet betaald werden, evenmin als die ten laste der stad Delft (nos. 152-155), bij wie de Staten in de schuld stonden.
De rente, vermeld in no. 159, komt in de rekeningen niet meer voor.
De nos. 160, 171, 173-181 zijn schuldbekentenissen, testamentaire beschikkingen en quitanties, alle oud genoeg om in 1572 waardeloos geworden te zijn.
De nos. 183-185, die zeer waarschijnlijk niet tot het archief van dit klooster behooren, kunnen buiten bespreking blijven. Het blijft mij dus waarschijnlijker voorkomen, dat de heterogene verzameling, die deze stukken met die, betreffende stichting en leefregels, vormen, door de Staten van Holland werd versmaad, dan dat zij een bijzonder archief heeft uitgemaakt.
Ten slotte is nog bij het archief gevoegd een pauselijke bul voor de kloosters St. Agatha te Delft en St. Ursula te Schiedam (Inv. no. 8), welke in 1889 door het Algemeen Rijksarchief werd aangekocht op een auctie van VAN STOCKUM, en zijn in de beschrijving opgenomen vier stukken, die naar het archief der Oud-Bisschoppelijke Klerezy te Utrecht verdwaald bleken te zijn (Inv. nos. 82, 92, 188 en 189).
De verwerving van het archief
De rechtstitel is (nog) onbekend
Aanwijzingen voor de gebruiker
Openbaarheidsbeperkingen
Volledig openbaar.
Materiële beperkingen
Het archief kent geen beperkingen voor het raadplegen van stukken als gevolg van slechte materiële staat.
Aanvraaginstructie
Openbare archiefstukken kunnen online worden aangevraagd en gereserveerd. U kunt dit ook via de terminals in de studiezaal van het Nationaal Archief doen. Om te kunnen reserveren dient u de volgende stappen te volgen:
U maakt een profiel aan op www.gahetna.nl, en logt vervolgens in
Via de archiefinventaris (alleen de beschrijvingen met rode nummers) selecteert u het gewenste archiefstuk door op de knop 'Reserveren' te klikken
In het volgende scherm geeft u aan op welke dag u het archiefstuk wilt inzien
Indien u zich bevindt in de studiezaal en een tafelnummer heeft ontvangen kunt u dit nummer vermelden. Als u geen tafelnummer heeft kunt u tafelnummer 777 laten staan
Vervolgens bevestigt u uw reservering door deze te versturen.
Verwant materiaal
Beschikbaarheid van kopieën
Inventarisnummers van dit archief zijn in kopievorm beschikbaar
Afgescheiden archiefmateriaal
Niet aanwezige stukken komen voor in het archief van de Oud-Bisschoppelijke Clerezij (Utrechts Archief).
Verwante archieven
Voor toegangen op de archieven van de overige Delftsche Statenkloosters, zie nrs. 3.18.03 tm. 3.18.09
Beschrijving van de series en archiefbestanddelen
- Het klooster in het algemeen., A.
  - Het klooster in betrekking tot den paus en den bisschop van Utrecht., I.
    - Akte, waarbij bisschop Frederik van Blankenheim Herman van Lochorst, deken van St. Salvator te Utrecht machtigt, om enige maagden te Delft te besluiten en verklaart een zusterhuis St. Agatha op te richten., 1403; 1; 1 charter
      Dit inventarisnummer is alleen als kopie te raadplegen.
      Uit de collectie Kist.
      (reg. no. 44).
      44 1403 April 30.
      Fredericus de Blanckenhem, bisschop van Trajectum, machtigt Hermannus de Lochorst, deken van St. Salvator te Trajectum, enige maagden en weduwen te Delft, levende volgens den regel van St. Franciscus, op haar verzoek te besluiten en verklaart haar huis met kapel op te richten tot een zusterhuis, genaamd St. Agatha.
      Datum anno Domini millesimo quadringentesimo tercio in vigilia beatorum Philippi et Jacobi apostolorum.
      Oorspr. ( Inv. no. 1 ).
      Met het zegel van de bisschop in rode was.
    - Akte, waarbij Frederik, bisschop van Utrecht, de zusters van St. Agatha haar kleding voorschrijft., 1411; 2; 1 charter
      (reg. no. 66).
      66 1411 Mei 4.
      Fredericus, bisschop van Trajectum, schrijft aan de zusters van St. Agatha haar kleeding voor.
      Datum anno Domini millesimo quadringentesimo undecimo mensis Maii die quarta.
      Oorspr. ( Inv. no. 2 ).
      Met het bisschopszegel in groene was, waaraan vastgenaaid een staal linnen voor den schoudermantel.
      Gedrukt: Kerkhistorisch archief IV 56.
    - Akte van bevestiging door paus Johannes XXIII van de stichting van het klooster en de daaraan geschonken privileges, met vergunning tot het hebben van een eigen kapel en kerkhof en het kiezen van een priester voor den dienst., 1414; 3; 1 charter
      (reg. no. 81).
      81 1414 Maart 31.
      Paus Johannes bevestigt de stichting van het klooster St. Agatha te Delf en de privileges daaraan verleend en staat toe, dat de zusters een kapel en een kerkhof hebben, en dat een door haar gekozen priester in die kapel den dienst verricht, op voorwaarden, dat aan den pastoor der parochiekerk wordt betaald wat hem toekomt.
      Datum Bononie II Kl. Aprilis pontificatus nostri anno quarto.
      Oorspr. ( Inv. no. 3 ).
      Met looden zegel van den paus.
      Gedrukt: Kerkhistorisch archief IV 57.
    - Akte, waarbij Frederik, bisschop van Utrecht, het klooster vergunt om over de goederen, het klooster toebehoorende, te beschikken., 1414; 4; 1 charter
      (reg. no. 83).
      83 1414 September 4.
      Fredericus, bisschop van Trajectum, geeft het klooster St. Agatha verlof om met toestemming van den rector over de goederen, het klooster toebehoorende, te beschikken.
      Datum anno Domini millesimo quadringentesimo quarto decimo feria tertia post Egidii.
      Oorspr. ( Inv. no. 4 ).
      Met het zegel van den bisschop in rode was.
    - Akte, waarbij bisschop David van Bourgondië het klooster machtigt om de kapel af te breken, een nieuwe te bouwen en daarin behalve de twee bestaande altaren een derde te plaatsen., 1467; 5; 1 charter
      (reg. no. 303).
      303 1467 Augustus 5.
      David de Burgundia, bisschop van Trajectum, geeft het klooster van St. Agatha verlof de kapel af te breken en een nieuwe te bouwen, de beide bestaande altaren daarheen over te brengen en bovendien een nieuw altaar te plaatsen.
      Anno Domini M°CCCC° sexagesimo septimo mensis Augusti die quinta.
      Oorspr. ( Inv. no. 5 ).
      Met geschonden bisschopszegel in rode was.
    - Stukken voor de kloosters St. Agatha te Delft en St. Ursula te Schiedam, betreffende de keuze hunner visitatores., 1468 en 1471; 6-6.1; 3 charters
      (reg. nos. 306, 314 en 315).
      - 1468, 6.1
        306 1468 April 26.
        David de Burgundia, Bisschop van Trajectum, stelt verkiesbaar tot visitatores der kloosters St. Agatha te Delff en St. Ursula te Schiedam, de priors der Regulieren te Eemsteyn bij Dordrecht, te Leyderdorp en te Rugge bij den Briel en omschrijft hunne bevoegdheid.
        Datum anno Domini millesimo quadringentesimo sexagesimo octavo mensis Aprilis die vicesima sexta.
        Oorspr. ( Inv. no. 6.1 ).
        Met het bisschopszegel in rode was.
      - 1471, 6
        314 1471 April 29.
        Broeder Theodoricus, prior van het klooster St. Maria te Windesem, en het Generaal Kapittel der Reguliere kanunniken staan de kloosters St. Agatha te Delff en St. Ursula te Schiedam toe den prior van de kloosters Eemsteyn, Leyderdorp, of Rugge bij den Briel tot hun visitator te benoemen, die zich een collega zal kiezen.
        Datum in Windesim sedenti ibi dicto nostro Generali Capitulo anno Domini MCCCCLXXI° mensis Aprilis die penultima.
        Oorspr. ( Inv. no. 6 ).
        Met het geschonden zegel in groene was van het Generaal Kapittel. [het zegel is inmiddels geheel verdwenen. DjK 2013]
        315 1471 Mei 1.
        Theodoricus, prior van het klooster St. Maria te Windesem, geeft den kloosters St. Agatha te Delff en St. Ursula te Schyedam zijn toestemming tot de keuze van den prior van Leyderdorp tot visitator.
        Datum in domo nostra predicta Windesemensi anno Domini M° CCCC septuagesimo primo mensis Maii die prima.
        Oorspr. op papier ( Inv. no. 6 ).
        Het in groene was opgedrukte zegel van den oorkonder afgestoten
    - Brief van bisschop David van Bourgondië, waarbij hij een regeling treft aangaande de feesten van St. Agatha en der Kerkinwijding, op één datum samenvallend., 1471; 7; 1 charter
      (reg. no. 313).
      313 1471 April 20.
      David de Burgundia, bisschop van Trajectum, willigt het verzoek van het klooster St. Agatha om het feest van St. Agatha en dat der kerkinwijding, op één datum samenvallend, te scheiden en voor elk een anderen datum vast te stellen, in, en bepaalt, dat aan allen, die op die feestdagen de kerk bezoeken en tot haar onderhoud of versiering bijdragen, 40 dagen aflaat gegeven zal worden.
      Datum anno Domini millesimo quadringentesimo septuagesimo primo mensis Aprilis die vicesima.
      Oorspr. ( Inv. no. 7 ).
    - Bul, waarin paus Sixtus IV de exemptie voor de kloosters St. Agatha te Delft en St. Ursula te Schiedam van den bisschop van Utrecht, herroept., 1483; 8; 1 charter
      Dit stuk werd 22 Februari 1889 ter auctie van de boekhandelaars W. P. van Stockum en Zoon te 's-Gravenhage, aangekocht.
      (reg. no. 343).
      343 1483 Juni 8.
      Paus Sixtus herroept de bul, waarin paus Paulus II de kloosters St. Agatha te Delft en St. Ursula te Schiedam eximeert van den bisschop van Utrecht.
      Datum Rome apud sanctum Petrum anno incarnationis dominice millesimo quadringentesimo octuagesimo tertio sexto Idus Junii pontificatus nostri anno duodecimo.
      Oorapr. ( Inv. no. 8 ).
      Met het looden zegel van den paus.
    - Brief, waarbij bisschop Frederik van Baden de privileges, door zijn voorgangers aan het klooster geschonken, bevestigt., 1498; 9-9.1; 1 charter en 1 stuk
      (reg no. 388).
      - 1468, 9.1
        388 1498 Juni 15.
        Fredericus, markgraaf van Baden, bisschop van Trajectum, bevestigt alle privileges, door David de Burgundia en vroegere voorgangers, aan het klooster St. Agatha te Deiff geschonken.
        Datum  anno Domini millesimo quadringentesimo nonagesimo octavo die vero quinta decima mensis Junii.
        a. Oorspr. ( Inv. no. 9 ).
        b. Afschrift op papier.
      - Afschrift, 9
  - Het klooster in betrekkking tot de kerkelijke overheid te Delft., II.
    - Akte, waarbij Gijsbertus Heerman, pastoor der St. Hippolytus kerk te Delft, het klooster vergunt om zelf een confessor te kiezen, die ook andere plechtigheden zal mogen verrichten. Met akte van bevestiging door bisschop Rudolf van Utrecht d.d. 1446., 1442; 10.1-10.2; 2 charters (getransfigeerd)
      (reg. nos. 228 en 237).
      - 1446, 10.1
        237 1446 Maart 12.
        Rodolphus, bisschop van Trajectum, bekrachtigt den brief d.d. 1442 Juli 30, waardoor deze gestoken is (zie no. 228).
        Datum anno Domini millesimo quadringentesimo quadragesimo sexto mensis Marcii die duodecimo.
        Oorspr. ( Inv. no. 10.1 ).
      - 1442, 10.2
        228 1442 Juli 30.
        Gijsbertus Heerman, kanunnik van Trajectum, pastoor van de St. Ypolitus' kerk te Delff, staat de zusters van het klooster St. Agatha toe zelf haar confessor te kiezen, die ook andere kerkplechtigheden mag verrichten tegen zekere schadevergoeding aan den pastoor.
        Anno Domini millesimo quadringentesimo quadragesimo secundo tricesima die Julii.
        Oorspr. ( Inv. no. 10.2 ).
        Met het zegel van de oorkonder in groene was. Met transfix d.d. 1446 Maart 12 (zie no. 237).
  - Het klooster in betrekking tot de orde van St. Franciscus., III.
    - Akte, waarbij het Generaal Kapittel der Franciscaner orde aan de zusters van die orde toestaat om goederen te bezitten en daarover te beschikken., 1424; 11; 1 charter
      (reg no. 136).
      136 1424 September 28.
      Tyeman Braam, priester en generaal minister, en Gemeen Kapittel van de orde van penitentie van St. Franciscus oorkonden, dat besloten zusters van die orde goederen mogen bezitten en daarover beschikken, waarvoor zij zoo noodig het klooster mogen verlaten.
      Int jair ons Heren MCCCC vier ende twintich op sinte Michiels avont.
      Oorspr. ( Inv. no. 11 ).
      Met geschonden zegel van het Kapittel in groene was.
      Gedrukt: Kerkhistorisch archief IV 58.
    - Vidimus van twee privilegebrieven, in 1430 door paus Martinus V aan de orde der Franciscanen verleend., 1431; 12; 1 charter
      (reg. nos. 155, 158 en 164).
      155 1430 Maart 21.
      Paus Martinus machtigt den bisschop van Trajectum de Franciscanerkloosters in zijn diocees verlof te geven tot het hebben van een eigen kapel en kerkhof, mits aan de geestelijkheid der parochie schadevergoeding wordt betaald.
      Datum Rome apud sanctos Apostolos duodecimo kalendas Aprilis pontificatus nostri anno tercio decimo.
      Gevidimeerd in den brief d.d. 1431 Februari 10 (zie no. 164).
      Gedrukt: Kerkhistorisch archief IV 59.
      158 1430 Juni 22.
      Paus Martinus machtigt den bisschop van Trajectum enige bepalingen, gemaakt door Bonifacius IX en Johannes XXIII voor de kloosters der Franciscaner orde, te bekrachtigen.
      Datum Rome apud sanctos Apostolos decimo kalandas Julii pontificatus nostri anno tercio decimo.
      Gedrukt: Kerkhistorisch archief IV 60.
      164 1431 Februari 10.
      Bisschop Swederus geeft als executor van den pauselijken stoel vidimus van twee bullen van paus Martinus V (zie de nos. 155 en 158) op voorwaarde, dat ieder klooster aan den pastoor van de parochie, waartoe het behoort, 4 lood zilver jaarlijks betaalt.
      Datum et actum in opido Culemburgensi dicte nostre dyocesis in ecclesia collegiata sancte Barbare dicti opidi sub anno nativitatis Domini millesimo quadringentesimo tricesimo primo Sabbato mensis Februarii die decimo hora primarum vel quasi pontificatus sanctissimi in christo patris et domini nostri domini Martini divina providencia pape quinti anno quarto decimo.
      Oorspr. ( Inv. no. 12 ).
      In dorso staat, dat het klooster St. Aechte dezen brief bekostigd heeft.
    - Akte, waarbij het klooster zich verbindt geen andere orde te zullen aannemen en geen andere plaats te zullen gaan bewonen dan met toestemming van de oudste zusters, de generale ministers, de visitatores en het Generaal Kapittel. Met akte van ratificatie door bisschop David van Bourgondië d.d. 1467., 1462; 13.1-13.2; 2 charters (getransfigeerd)
      (reg. nos. 296 en 304).
      - 1463, 13.2
        296 1463 November 7.
        Ministerse en convent van St. Aechte verklaren ten overstaan van getuigen geen andere orde te zullen aannemen en geen andere plaats te zullen gaan bewonen dan die zij nu hebben, tenzij met consent der oudste zusters, de generale ministers, de visitatores en het Generaal Kapittel.
        Gegeven int jair ons Heren dusent vierhondert drie ende tsestich opten sevenden dach in Novembri.
        Oorspr. ( Inv. no. 13.2 ).
        Met de zegels in groene was van het klooster St. Agatha, heer Cornelys Cornelysz., rector van het klerkenhuis van St. Jeronimus te Delff, mr. Reynier van Eten, licentiaat in de beide rechten, kanunnik van St. Salvator tUtrecht, Jan Souck Willemsz., burgemeester van Delff, en Claes Dammesz., bewaarders van het klooster vanwege de stad Delff, en Willem Pijn Aelbrechtsz. Met transfix d.d. 1467 Augustus 5 (zie no. 304).
        In dorso staat: Een bryef mit onse conventszegel en vijf ander goede mannensegelen, doirsteken mit bisschop Davydis zegel, dat wij geen nonnen en souden werden.
      - 1467, 13.1
        304 1467 Augustus 5.
        David de Burgundia, bisschop van Trajectum, ratificeert en approbeert den brief d.d. 1463 November 7, waardoor deze gestoken is (zie no. 296).
        Anno Domini millesimo quadringentesimo septimo mensis Augusti die quinta.
        Oorspr. ( Inv. no. 13.1 ).
        Met het doorgebroken maar geheel bewaarde bisschopszegel in rode was.
  - Het klooster in betrekking tot andere kloosters., IV.
    - Broederschapsbrieven van het klooster Mariënhave te Warmond, het klooster St. Maria te Windesheim en de kloosters der orde., 1453-1492; 14.1-14.4; 4 charters
      (reg. nos. 266, 308, 348 en 372).
      - 1453, 14.1
        266 1453 September 25.
        Jacobus, prior van het klooster Mariënhave te Warmonda, maakt het klooster St. Agatha te Delf deelgenoot in de vrome werken van zijn klooster.
        Datum pro nobis et successoribus nostris anno Domini MoCCCC LIIIo XXVa die mensis Septembris.
        Oorspr. ( Inv. no. 14.1 ).
        Met het conventszegel in groene was.
      - 1468, 14.2
        308 1468.
        Broeder Theodricus, prior van het klooster St. Maria te Windesem, en het Generaal Kapittel der Reguliere kanunniken maken het klooster van St. Agatha te Delft deelgenoot in hun vrome werken.
        Datum anno Domini millesimo quadringentesimo sexagesimo octavo sedente Capitulo nostro Generali in Windesem.
        Oorspr. ( Inv. no. 14.2 ).